最高法院刑事裁定　　　　　　　　　　　　　　　　九十一年度台抗字第一四七號
　　抗告人　甲○○
右抗告人因貪污案件，不服台灣高等法院中華民國九十一年一月三十一日駁回聲請再
審之裁定（九十一年度聲再字第一九號），提起抗告，本院裁定如左：
    主  文
抗告駁回。
    理  由
本件原裁定以抗告人甲○○聲請再審意旨略稱：原確定判決據以認定抗告人涉犯共同
利用職務上機會詐取財物罪所憑共同被告羅新輝書具之自白書，係其在調查人員長時
間疲勞訊問，及威脅下所書就，此有羅新輝於民國九十年十二月二十七日出具之證明
書為證，該證據足以證明羅新輝之自白書係屬不實；且抗告人自楊世傑處取得之新台
幣（下同）二百萬元，係出於借貸，抗告人並因而簽發本票以為借款之憑證，該二百
萬元，與本件新竹縣五峰鄉上坪溪疏浚工程無涉；抗告人對林登財是否承包該上坪溪
疏浚工程，及其承包經過，並未參與；況該工程未獲上級主管機關核准，根本無所謂
該案，抗告人擔任主席之新竹縣五峰鄉鄉民代表會，自無審議之權限，從而抗告人又
有何利用職務上機會詐取財物之可言；本件公共工程是否公開招標，及其底價之核定
等，抗告人並無置喙及決定之權，原判決竟認定抗告人利用職務上之機會詐取財物，
而論處抗告人該罪刑，自有違誤，因提出羅新輝出具之證明書，依刑事訴訟法第四百
二十條第一項第六款聲請再審云云。惟查刑事訴訟法第四百二十條第一項第六款所謂
之「新證據」，係指該證據於事實審法院判決確定前已經存在，為法院及當事人所不
及知，不及調查斟酌，事後始行發現，且必可認為確實足以動搖原確定判決，而為受
判決人有利之判決者而言。本件原確定判決認定抗告人為新竹縣五峰鄉鄉民代表會主
席，與該鄉鄉長楊世傑，及該鄉鄉民代表會副主席羅新輝等人有共同利用職務上之機
會詐取財物之犯行，已於判決理由欄詳加說明其認定之理由及依據，對抗告人諉稱其
自楊世傑處取得之二百萬元係屬借款云云，如何不足採信；羅新輝於調查局所為自白
，如何出於任意性，其於事後諉稱遭調查人員刑求逼供云云，如何並非真實，亦已詳
加說明。而抗告人提出之羅新輝所出具之證明書，其製作日期為九十年十二月二十七
日，顯係在原判決確定後始行出具，非事實審法院判決前即已存在，而為法院及當事
人所不及知，不及調查斟酌，事後始行發現者，依上開說明，自與所謂之「新證據」
之要件不相符合。至抗告人其餘所指，係以自己之說詞，對原確定判決之採證認事，
漫加指摘，亦非所謂之「新證據」，乃認抗告人再審之聲請為無理由，裁定予以駁回
。經核於法並無不合。按刑事訴訟法第四百二十條第一項第六款所稱發現確實之新證
據，除須具備該證據係在事實審法院判決前即已存在，因未經發現，不及調查斟酌，
或審判時未經注意，至其後始行發現之「新規性」特質外，並須具備就該證據之本身
形式上觀察，毋須經過調查程序，即可認足以動搖原確定判決，而使受判決人受有利
判決之「確實性」特性，且須二者兼備。本件上訴人提出之證明書，除係原判決確定
後始行製作，不符所謂之「新規性」，已如前述外，該證明書又屬私文書，是否真實
，非經調查，不足以審認，亦與所謂之「確實性」之特質不相符合。原裁定認該證明
書並非所謂之「新證據」，顯無不合。抗告意旨仍執陳詞，指上坪溪疏浚工程未經主
管機關核准，工程之招標亦係由縣、市政府承辦，其並無可資利用之職務上機會，羅
新輝之證明書確能證明其自白確屬不實，足以動搖原確定判決云云，據以指摘原裁定
不當，難認有理由，應予駁回。
據上論結，應依刑事訴訟法第四百十二條，裁定如主文。
中      華      民      國    九十一    年      四      月      四      日
                              最高法院刑事第十二庭
                                  審判長法官  謝  俊  雄
                                        法官  蘇  振  堂
                                        法官  邵  燕  玲
                                        法官  吳  昆  仁
                                        法官  呂  永  福
      右正本證明與原本無異
                                              書  記  官
中      華      民      國    九十一    年      四      月      十      日
